---
title: "Evaluation 2 - Rapport"
subtitle: "Technologie de l'e-commerce et mobiles - Big Data"
author: "Khalladi Mohamed - B32-DA"
date: "`r Sys.Date()`"
output:
   pdf_document:
      fig_caption: true
      number_sections: true
---

\newpage 
\tableofcontents
\newpage

# ANOVA 2

## Bière et petits maux  

>L'Administration de la Santé Publique de Bidendumie a recensé le nombre de patients 
atteints de l'une des 4 maladies bénignes les plus fréquentes et ayant consommé l'une des 3
bières locales les plus répandues. Elle a mesuré un coefficient biochimique représentatif sur
6 patients (si possible) choisis aléatoirement.  
  
**Est-il possible d'interpréter de tels résultats ?**  
  
Nous allons former notre data-set et vérifier qu’il soit bien formé.
```{r}
setwd("C:\\Users\\amine\\OneDrive\\Bureau\\EcomStat\\Labo\\Evaluation02\\datasets")

dataBiere <- read.csv("bieres_petits_maux.csv", h=TRUE, sep=";", fileEncoding="latin1")
dataBiere
dataBiere$maux <- as.factor(dataBiere$maux)
dataBiere$biere <- as.factor(dataBiere$biere)
summary(dataBiere)
```

```{r}
#Ce graphique montre comment le coefficient biochimique "CBio007-69" varie avec 
#le type de maladie ("maux") pour chaque type de bière. 
with(dataBiere, interaction.plot(maux, biere, CBio007.69))
```
Chaque ligne du graphique représente un niveau du facteur "biere", et les points sur les lignes représentent les moyennes du coefficient biochimique pour chaque combinaison de "biere" et "maux".  
La non-parallélité des lignes suggère une interaction entre les types de bières et les maux en termes de coefficient biochimique.
```{r}
#Ce graphique montre comment le coefficient biochimique varie avec 
#le type de bière pour chaque type de maladie.
with(dataBiere, interaction.plot(biere, maux, CBio007.69))
```
Chaque ligne du graphique représente un niveau du facteur "maux", et les points sur les lignes représentent les moyennes du coefficient biochimique pour chaque combinaison de "biere" et "maux".  
Les lignes qui ne sont pas parallèles indiquent également une interaction entre le type de bière et le type de mal.  
  
On va créer le modèle croisé pour pouvoir appliquer l’anova.  
```{r}
#y(ijk) = mu + alpha + beta(i) + gamma(j) + epsilon(ijk)

##Modèle avec interaction
modele_croise = lm(CBio007.69 ~ maux * biere, data = dataBiere)
modele_croise
```
(Mu): Le terme (Intercept) qui est de 29.33, représente la moyenne estimée du coefficient biochimique pour la catégorie de référence des maux et des bières (alpha1 = 0 et beta1 = 0).  
  

(Alpha): Les coefficients liés à "maux" (par exemple, mauxsinusite de -16.00) représentent l'effet de chaque maladie sur le coefficient biochimique par rapport à la maladie de référence.  
  

(Beta): Les coefficients liés à "biere" (par exemple, biereLe nectar royal de -9.50) indiquent l'effet de chaque type de bière sur le coefficient biochimique par rapport à la bière de référence.  
  

(Gamma): Les coefficients d'interaction (par exemple, mauxmal de tête:biereLa vaisselle de 7.00) montrent l'effet combiné d'un certain mal avec une certaine bière sur le coefficient biochimique. 
  

En d'autres termes, l'Intercept est notre point de départ, les coefficients alpha et beta nous disent comment chaque facteur change ce point de départ individuellement, et les coefficients gamma nous montrent ce qui se passe quand ces facteurs interagissent et se combinent de manière unique.  
  
  

**Effets principaux du facteur "maux":**  
H0: Il n'y a pas de différence dans les moyennes du coefficient biochimique entre les différents types de "maux".  
H1: Il existe au moins une différence dans les moyennes du coefficient biochimique entre les différents types de "maux".  
  
 
**Effets principaux du facteur "biere":** 
H0: Il n'y a pas de différence dans les moyennes du coefficient biochimique entre les différentes bières.  
H1: Il existe au moins une différence dans les moyennes du coefficient biochimique entre les différentes bières.  
  
  
**Interaction entre "maux" et "biere":**  
H0: Il n'y a pas d'interaction entre les "maux" et les "bières", c'est-à-dire que l'effet d'un "mal" sur le coefficient biochimique est le même pour toutes les "bières".  
H1: Il existe une interaction entre les "maux" et les "bières", c'est-à-dire que l'effet d'un "mal" sur le coefficient biochimique change selon la "bière" consommée.
```{r}
anova(modele_croise)
```
**Pour les effets principaux du facteur "maux":** 
Pour un seuil de 1% ou 5% on rejette H0, donc :  
H1: Il existe au moins une différence dans les moyennes du coefficient biochimique entre les différents types de "maux".  
  

**Pour les effets principaux du facteur "biere":**  
Pour un seuil de 1% ou 5% on garde H0, donc :   
H0: Il n'y a pas de différence dans les moyennes du coefficient biochimique entre les différentes bières.    
  
  
**Pour l'interaction entre "maux" et "biere":**  
Pour un seuil de 1% on garde H0 mais pour 5% on rejette H0, donc :  
H1: Il existe une interaction entre les "maux" et les "bières", c'est-à-dire que l'effet d'un "mal" sur le coefficient biochimique change selon la "bière" consommée.
```{r}
summary(modele_croise)
```
rapport de corrélation = pourcentage de la variance expliquée par le modèle (donc toutes les contributions sauf la variance résiduelle)  
R squared : proportion de la SCEf par rapport à la SCEt 
    
      
La p-value nous indique ici qu’il pourrait y avoir une influence avec la sinusite et le coefficient
biochimique vue que la p-value est très faible. Les autres en prenant un seuil de 5% n’auraient pas
d’influence.   

Pourtant, la p-value du modele est très faible également donc ça veut dire qu’il y a de l’interaction mais il faut en
trouver plus. C’est pour cela que l’on va chercher à utiliser le modèle hiérarchisé pour rechercher
d’autres interactions.
```{r}
#y(ijk) = mu + alpha + beta(i) + gamma(j) + epsilon(ijk)
#Modèle sans interaction
modele_hierarchise = lm(CBio007.69 ~ maux + biere, data = dataBiere)
modele_hierarchise
```

```{r}
anova(modele_hierarchise)
```
Ici, on voit que la bière a une p-value supérieure à 7% , ce qui vaut dire qu’on pourrait accepter le H0
avec un seuil de 5% , donc que la bière n’aurait pas d’influence sur le coefficient biochimique.
```{r}
summary(modele_hierarchise)
```
Grace à ce modele hierarchise, on voit que les sinusites ont toujours de l’influence mais que
les nausées ont également une influence sur le coefficient biochimique ainsi que la bière « Le nectar
Royal » (pour un seuil de 5%).
    
      
## Les médicaments contre la GCE  
  
>Une entreprise pharmaceutique s'intéresse à une maladie tropicale (la Gengivite
Cephalopodique Endiablée - GCE) et a mis au point trois molécules susceptibles de soigner
cette maladie : AlphaVictoire, BetaTriomphe et GammaSucces. Les tests cliniques ont été
pratiqués pour mesurer un coefficient relatif d'amélioration de l'état de patients gravement
atteints (plus ce coefficient d'immunité est élevé et plus l'action sera considérée comme
efficace). Mais, de plus, on souhaite également tenir compte du mode d'administration des
différentes molécules (par voie orale ou par injection intraveineuse). 

**Observe-t-on une différence significative d'efficacité soit selon la molécule, soit selon le mode d'administration ou encore selon une combinaison des deux facteurs ?**  
  
Nous allons former notre data-set et vérifier qu’il soit bien formé.
```{r}
#Les médicaments contre la GCE
setwd("C:\\Users\\amine\\OneDrive\\Bureau\\EcomStat\\Labo\\Evaluation02\\datasets")

dataMedicament <- data.frame(
  Amelioration = c(10, 12, 8, 10, 6, 13, 9, 10, 9, 8, 11, 18, 12, 15, 13, 8, 15, 16, 9, 13, 
                  7, 14, 10, 11, 9, 10, 11, 7, 9, 9, 8, 9, 10, 9, 11, 13, 7, 14, 15, 12,
                  12, 9, 11, 27, 7, 8, 13, 14, 10, 11, 7, 6, 10, 7, 7, 5, 6, 7, 9, 6),
  Molecule = rep(c("AlphaVictoire", "BetaTriomphe", "GammaSucces"), each = 20),
  Administration = rep(c("Oral", "Injection"), each = 10, times = 3)
)
dataMedicament
dataMedicament$Molecule <- as.factor(dataMedicament$Molecule)
dataMedicament$Administration <- as.factor(dataMedicament$Administration)
summary(dataMedicament)
```

```{r}
#Ce graphique montre comment le coefficient d'immunité varie avec 
#le type de molecule pour chaque type d'administration.
with(dataMedicament, interaction.plot(Molecule, Administration, Amelioration))
```
Chaque ligne du graphique représente un niveau du facteur "Administration", et les points sur les lignes représentent les moyennes du coefficient d'immunité pour chaque combinaison de "Administration" et "Molecule".    
La croisement des lignes suggère une interaction entre les types des administrations et les molecules en termes de coefficient d'immunité.
```{r}
#Ce graphique montre comment le coefficient d'immunité varie avec 
#le type d'administration pour chaque type de molecule.
with(dataMedicament, interaction.plot(Administration, Molecule, Amelioration))
```
Chaque ligne du graphique représente un niveau du facteur "Molecule", et les points sur les lignes représentent les moyennes du coefficient d'immunité pour chaque combinaison de "Molecule" et "Administration".    
Les lignes qui se croisent indiquent également une interaction entre le type de molecule et le type d'administration.
```{r}
modele_croise <- lm(Amelioration ~ Molecule * Administration, data = dataMedicament)
modele_croise
```
**Effets principaux du facteur "Molecule":**  
H0: Il n'y a pas de différence dans les moyennes du coefficient d'immunité entre les différents types de "Molecule".  
H1: Il existe au moins une différence dans les moyennes du coefficient d'immunité entre les différents types de "Molecule".  
  
 
**Effets principaux du facteur "Administration":** 
H0: Il n'y a pas de différence dans les moyennes du coefficient d'immunité entre les différentes types d'administrations.  
H1: Il existe au moins une différence dans les moyennes du coefficient d'immunité entre les différentes types d'administrations.  
  
  
**Interaction entre "Molecule" et "Administration":**  
H0: Il n'y a pas d'interaction entre les "Molecule" et les "Administration", c'est-à-dire que l'effet d'un "Molecule" sur le coefficient d'immunité est le même pour toutes les "Administration".  
H1: Il existe une interaction entre les "Molecule" et les "Administration", c'est-à-dire que l'effet d'un "Molecule" sur le coefficient d'immunité change selon l' "Administration".
```{r}
anova(modele_croise)
```
**Pour les effets principaux du facteur "Molecule":**  
Pour un seuil de 1% ou 5% on garde H0, donc :  
H0: Il n'y a pas de différence dans les moyennes du coefficient d'immunité entre les différents types de "Molecule".  
  
**Pour les effets principaux du facteur "Administration":**   
Pour un seuil de 1% ou 5% on garde H0, donc :   
H0: Il n'y a pas de différence dans les moyennes du coefficient d'immunité entre les différentes types d'administrations.  
  
**Pour l'interaction entre "Molecule" et "Administration":**  
Pour un seuil de 1% on garde H0 mais pour 5% on rejette H0, donc :  
H1: Il existe une interaction entre les "Molecule" et les "Administration", c'est-à-dire que l'effet d'un "Molecule" sur le coefficient d'immunité change selon l' "Administration".
```{r}
summary(modele_croise)
```
Les p-values nous indiquent ici que les molecules BetaTriomphe et GammaSucces on de l'influence sur le coefficient d'immunité, et du côté des types des administrations "Oral" a bien un influence sur le coefficient d'immunité.  
  
Cependant, on va quand même analyser l’anova pour chacune des variables qualitatives séparément
pour essayer de voir si il n’y aurait pas encore plus d'interaction.
```{r}
modele_hierarchise <- lm(Amelioration ~ Molecule + Administration, data = dataMedicament)
modele_hierarchise
```

```{r}
anova(modele_hierarchise)
```
Ici, on voit que les deux p-value sont à nouveau très élevées. Donc on peut déjà en conclure qu’il n’y aura
aucune influence … Mais nous allons le confirmer en analysant le summary.
```{r}
summary(modele_hierarchise)
```
Grace à ce summary, on ne constate aucune différence qu’avec l’anova au système croisé. Toutes les
p-values sont plus élevées que le seuil « logique » qui est de 5%. Donc aucune des deux variables
qualitatives influencent le coefficient d'immunité.  
  
D’ailleurs cela se confirme en regardant la p-value du modele qui est très élevée et qui montre qu’il n’y aucune
influence !  
  
# ACP et ACM  
  
## Eaux minérales (ACP) 

>Le fichier Eaux1.txt contient des données sur la teneur en divers éléments chimiques pour
quelques eaux minérales commercialisées en France.
  
**Quelles relations peut-on détecter ?**
  
**Peut-on donner une signification claire aux axes principaux ?**  
  
Pour pourvoir réaliser nos ACP, il faut inclure la librairie FactoMineR.  
Nous allons aussi inclure la librairie FactoExtra afin d’obtenir des graphiques plus présentables.
```{r}
library(FactoMineR)
library(factoextra)

remplaceNAparMOY<-function(x) 
{ 
  return ( ifelse(is.na(x), mean(x,na.rm = TRUE), x)  ) 
} 
```
Tout d’abord, on lit le fichier dans le but d’avoir un data set correctement formé.
```{r}
setwd("C:\\Users\\amine\\OneDrive\\Bureau\\EcomStat\\Labo\\Evaluation02\\datasets")

donnees <- read.table("Eaux1.txt", sep="\t", header=TRUE, row.names=7)

summary(donnees)
```
On peut dès maintenant effectuer la fonction PCA sur le data set formé qui va nous donner ce qu’il
nous faut et on va pouvoir analyser sur base de ces résultats.
```{r}
resultat_acp <- PCA(donnees, graph = FALSE)
```
Ensuite, on va pouvoir analyser les différentes valeurs propres afin de voir quels sont les axes qui
conservent le maximum d’Inertie.
```{r}
resultat_acp$eig
```
Les deux premiers axes, seraient suffisants pour notre etude puisque ils expliquant presque 80% de l'inertie.
```{r}
plot(resultat_acp, choix="var")
```
**Graphique des Variables**  
  
*Axe de la première composante principale (Dim 1)* : Il explique 51,57% de la variance. Cet axe est dominé par des variables telles que Ca, HCO3, Mg, et SO4. Ces variables sont fortement corrélées avec la première composante principale, ce qui signifie que cette composante pourrait être interprétée comme un facteur lié à la "minéralité" de l'eau, car ces éléments sont des indicateurs classiques de ce caractéristique dans l'eau.  

  
*Axe de la deuxième composante principale (Dim 2)* : Il explique 28,13% de la variance. Sur cet axe, Na et Cl sont les plus éloignés de l'origine, suggérant qu'ils contribuent significativement à cette composante. Cette composante pourrait être liée à la "salinité" de l'eau, étant donné que le sodium (Na) et le chlore (Cl) sont des composants majeurs du sel.  
  
Les angles entre les vecteurs indiquent le niveau de corrélation entre les variables. Par exemple, Ca et Mg sont assez proches, indiquant une corrélation positive. En revanche, Cl et SO4 sont presque perpendiculaires, suggérant peu ou pas de corrélation directe entre eux.
```{r}
plot(resultat_acp, choix="ind")
```
**Graphique des Individus**  
  
*Axe de la première composante principale (Dim 1)* : Les eaux situées à droite sur l'axe (avec des valeurs positives) sont probablement plus riches en Ca, HCO3, Mg, et SO4, tandis que celles à gauche sont moins riches en ces minéraux.  
  
*Axe de la deuxième composante principale (Dim 2)* : Les eaux en haut du graphique (avec des valeurs positives sur Dim 2) sont probablement plus riches en Na et Cl, indiquant une teneur plus élevée en sel.  
  
Les positions relatives des eaux minérales peuvent suggérer des similitudes ou des différences dans leur composition chimique. Par exemple, "Oge" est distinctement différent des autres eaux minérales, suggérant une composition chimique unique par rapport aux autres échantillons.
```{r}
dimdesc(resultat_acp)
```

## Etude de maïs (ACP)  

>e ministère de l'Agriculture du Malabarland a commandité une étude sur les plants de maïs
afin d'optimiser les techniques de culture. Un échantillon de 100 pieds de maïs a été
constitué (sur 50000 pieds possibles) et les résultats ont été compilés dans le fichier etude-
agro-mais.csv.  
  
>Certaines variables s'interprètent par leur nom et pour les autres :  
Masse: masse de l'ensemble des grains du plant  
Germination.epi: le grain est-il germé sur épi ?  
Verse: le pied est-il penché ou tombé ?  
Attaque: attaqué par des insectes ?  
Hauteur.J7: hauteur 7 jours après la récolte  
Verse.Traitement: verse après traitement ?  
Nb.jours.attaque: nombre de jours entre la pousse jusqu'à l'attaque    
Censure.droite: non utilisée dans la suite  
  
**Le Ministère commandite une étude globale d'exploration des données (il ne le sait pas vu sa formation, mais ceci implique donc une ACM et une ACP de l'ensemble des données). Que peut-on observer ?**  
  
Tout d’abord, nous lisons notre fichier dans le but d’avoir un data Set correctement formé.  
Ensuite, nous faisons un summary pour nous assurer que R interprète correctement le mode des
colonnes.
```{r}
setwd("C:\\Users\\amine\\OneDrive\\Bureau\\EcomStat\\Labo\\Evaluation02\\datasets")

dataMais <- read.table(file = "etude-agro-mais.csv", header=TRUE, sep=";", row.names=1)

summary(dataMais)
```
La censure étant une donnée non utilisée dans la suite, il est préférable de l’enlever pour ne pas avoir
des données qui peuvent les fausser.
```{r}
dataMais$Censure.droite <- as.factor(dataMais$Censure.droite)
```
Etant donné que nous réalisons une ACP, il faut retirer du data-set, toutes les valeurs qualitatives car
une ACP s’effectue entre variables quantitatives.
```{r}
dataMais <- dataMais[which(sapply(dataMais, is.numeric))]

summary(dataMais)
```
Malheureusement, certains individus ne disposent pas de données sur certaines variables. C’est
pourquoi, afin d’avoir une représentation la plus fidèle de la réalité, nous allons changer ces valeurs
inconnues par la moyenne de la colonne grâce à une fonction fournie :
```{r}
remplaceNAparMOY<-function(x) 
{ 
  return ( ifelse(is.na(x), mean(x,na.rm = TRUE), x)  ) 
} 
```
Voici l’exécution de la fonction :
```{r}
dataMais <- apply(dataMais, 2, remplaceNAparMOY)
dataMais
```
Nous pouvons dès maintenant effectuer la fonction PCA sur notre nouveau data-set :
```{r}
resultat_acp_mais <- PCA(dataMais, graph = FALSE)
```
Affichons les valeurs propres afin de savoir si nos axes conservent le maximum d’Inertie.
```{r}
resultat_acp_mais$eig
```
Les 2 premiers axes permettent d’expliquer 80% de l’Inertie, ce qui est vraiment très important ! C’est
pour cela que l’étude va se porter uniquement sur ces deux axes.  
  
Avant d’afficher les graphiques, il est peut-être plus prudent de voir les corrélations entre les individus
et les axes, de même pour les variables (c’est-à-dire les colonnes).
```{r}
resultat_acp_mais$var$cos2
```
Nous constatons que les variables des Hauteurs (Hauteur et Hauteur.J7 ) et de la Masse ont une très
forte corrélation entre elles sur la Dimension 1.  
Dans la 2ème dimension, il s’agît du nombre de grains (Nb.grains) ainsi que leurs
masses (Masse.grains) qui ont une bonne corrélation.  
  
A présent regardons le cos^2 des individus afin de voir la corrélation de chaque individu par rapport
aux dimensions.
```{r}
resultat_acp_mais$ind$cos2
```
Nous pouvons observer que les individus 4, 72, 82 ont une très forte corrélation avec la dimension 1.  
Alors que 74, 73 ont une très forte corrélation avec la dimension 2.  
  
Maintenant, il est peut-être intéressant de regarder la contribution des variables.
```{r}
resultat_acp_mais$var$contrib
```
Nous constatons que la masse et les hauteurs ont les plus grandes contributions pour l’axe des x alors
que pour l’axe y, c’est le nombre de grains et la masse des grains.  
  
Jusqu’à maintenant, nous avons regardé les cos^2 des individus et des variables et nous pouvons en
déduire que l’axe 1 pourrait représenter la masse par rapport à la hauteur. L’axe 2 serait le nombre de
grains par rapport à la masse des grains. C’est ce que l’on va chercher à prouver en analysant les
graphiques.
```{r}
plot(resultat_acp_mais, choix="var")
```
**Interprétation du Graphique des Variables**  
  
Le graphique des variables montre les relations entre les variables quantitatives de l'étude sur les plants de maïs. Les axes Dim 1 et Dim 2 montrent les deux premières composantes principales qui expliquent la plus grande part de la variance dans l'ensemble des données.  
  
Observations :  
  
Nous voyons 2 groupes de projections, le premier est constitué de la masse et des hauteurs. Il tend
vers l’axe des X et qui se projette très bien sur l’axe des abscisses.  
  
Le second est constitué de la masse et de la hauteur des grains se projette plutôt bien sur l’axe des
ordonnées (la dimension 2).  
  
La variable Nb.jours.attaque ne va pas être étudiée ici car elle se trouve trop proche du centre du
graphique. Elle ne donnerait aucun résultat intéressant sur les 2 axes d’études.
```{r}
plot(resultat_acp_mais, choix="ind")
```
**Interprétation du Graphique des Individus**  
  
Le graphique des individus montre la distribution des 100 pieds de maïs étudiés dans le plan des deux premières composantes principales.  
  
Observations :  
  
Lorsqu’on se focalise sur l’axe des X, on remarque que les individus 4,72,82 (que l’on a mis en évidence
en début de réflexion) ont une très bonne projection sur la dimension 1.

**Conclusion**  
Grâce aux analyses des graphiques, nous pouvons conclure que la dimension 1 est la
représentation de la masse par rapport aux différentes hauteurs. La dimension 2 représente la masse
des grains par rapport au nombre de grains.
```{r}
dimdesc(resultat_acp_mais)
```

## Etude de maïs (ACM) 

```{r}
setwd("C:\\Users\\amine\\OneDrive\\Bureau\\EcomStat\\Labo\\Evaluation02\\datasets")

dataMais <- read.table(file = "etude-agro-mais.csv", header=TRUE, sep=";", row.names=1)

summary(dataMais)
```
Etant donné que nous réalisons une ACM, il faut retirer du data-set, toutes les valeurs quantitatives car
une ACM s’effectue entre variables qualitatives.
```{r}
dataMaisACM <- dataMais[, c("Couleur", "Germination.epi", "Enracinement", 
                          "Verse", "Attaque", "Parcelle", "Verse.Traitement")]

summary(dataMaisACM)
```
Puis on va enlever les NA.
```{r}
dataMaisACM <- na.omit(dataMaisACM)
```
Nos données sont bien des valeurs interprétées comme étant qualitatives et nous pouvons donc
procéder à l’ACM.
```{r}
resultat_acm <- MCA(dataMaisACM, graph = FALSE)
```

```{r}
resultat_acm$eig
```
Le faible pourcentage correspondant à chaque dimension est faible : mais dans ACM on travaille dans des espaces avec un nombre important de dimensions, puisqu'elles correspondent à toutes les modalités des différentes variables qualitatives.
```{r}
resultat_acm$var$cos2[,1:2]
```

```{r}
plot(resultat_acm, choix="var")
```
Ce graphique représente la corrélation entre les différentes variables et les dimensions principales
étudiées. Il faut mettre en évidence que ces 2 dimensions ne regroupent qu’approximativement 35%
de l’Inertie totale. Les conclusions que l’on va faire sur ces données sont donc à prendre avec des
pincettes.  
On remarque tout de même que la variables Verse est la mieux projetée sur la
première dimension. Pour la seconde dimension, on peut dire que la Parcelle est pas mal
projetée.  
  
Nous allons vérifier cela avec d’autres graphiques qui nous donneront plus d’informations visuelles
sur l’analyse de ces données.

```{r}
fviz_mca_var(resultat_acm)
```
**Graphique des Catégories de Variables**  
Ce graphique montre la projection des catégories des variables qualitatives sur les deux premières dimensions de l'ACM.  
  
Observations :  
  
Dim 1 (21.5% de la variance) : Cette dimension oppose les catégories relatives à la germination sur épi (Germination.epi_Non), à la présence d'attaque d'insectes (Attaque_Non), et à la non-inclinaison du plant (Verse_Non) d'un côté, aux catégories telles que Verse_Oui (plant incliné ou tombé) et Verse.Traitement_Oui (inclinaison après traitement) de l'autre côté. Cela suggère que cette dimension pourrait être associée à la robustesse et à la santé des plants de maïs.  
  
Dim 2 (14.73% de la variance) : Cette dimension semble séparer les couleurs des plants (Jaune, Rouge), avec Jaune.rouge proche de l'origine, suggérant que cette catégorie peut être moins distincte ou moins informative.
```{r}
fviz_mca_ind(resultat_acm)
```
Graphique des Individus  
Le deuxième graphique montre la projection des 100 pieds de maïs sur les mêmes dimensions.  
  
Observations :  
  
Les points sont dispersés le long des deux axes, indiquant la variabilité dans les caractéristiques qualitatives des plants de maïs. Les individus à droite ou à gauche sur l'axe de Dim 1 peuvent être différenciés par leur santé et ceux plus haut ou plus bas sur Dim 2 pourraient être différenciés par la couleur de leur plant.


## Le retour du Titanic (ACM)  
  
>Un historien a réalisé une étude des données en rapport avec le naufrage du Titanic. Les
résultats sont dans le fichier de données titanic.csv.  
**Que peut-on en déduire ?**  
  
>La colonne 1 est l'identificateur des personnes.  
La colonne 2 correspond à la classe de cabine, selon les codes  
0 = équipage, 1 = première classe, 2 = seconde classe, 3 = troisième classe.  
La colonne 3 est la catégorie d'age : 0 = enfant, 1 = adulte.  
La colonne 4 est le sexe de la personne : 0 = femme, 1 = homme.  
La colonne 5 indique si la personne a survécu : 0 = non, 1 = oui.

```{r}
setwd("C:\\Users\\amine\\OneDrive\\Bureau\\EcomStat\\Labo\\Evaluation02\\datasets")

dataTitanic <- read.table(file = "titanic.csv", header=TRUE, sep=";", row.names=1)

summary(dataTitanic)
```
Etant donné que nous réalisons une ACM, il faut tronsformer toutes les valeurs quantitatives en valeurs qualitatives car
une ACM s’effectue entre variables qualitatives.
```{r}
dataTitanic$CLASS <- factor(dataTitanic$CLASS, levels = c(0, 1, 2, 3), labels = 
                     c("Equipage", "Premiere Classe", "Seconde Classe", "Troisieme Classe"))
dataTitanic$AGE <- factor(dataTitanic$AGE, levels = c(0, 1), labels = c("Enfant", "Adulte"))
dataTitanic$SEX <- factor(dataTitanic$SEX, levels = c(0, 1), labels = c("Femme", "Homme"))
dataTitanic$SURV <- factor(dataTitanic$SURV, levels = c(0, 1), labels = c("Non", "Oui"))

summary(dataTitanic)
```
Nos données sont bien des valeurs interprétées comme étant qualitatives et nous pouvons donc
procéder à l’ACM.
```{r}
resultat_acm <- MCA(dataTitanic, graph = FALSE)
```

```{r}
resultat_acm$eig
```

```{r}
resultat_acm$var$cos2[,1:2]
```

```{r}
plot(resultat_acm, choix="var")
```
Ce graphique représente la corrélation entre les différentes variables et les dimensions principales étudiées.  

On remarque tout de même que les variables de la SURV et du SEX sont les mieux projetées sur la
première dimension. Pour la seconde dimension, on peut dire que AGE et CLASS sont pas mal
projetées également.  

Nous allons vérifier cela avec d’autres graphiques qui nous donneront plus d’informations visuelles
sur l’analyse de ces données.
```{r}
fviz_mca_var(resultat_acm)
```
**Graphique des Catégories de Variables**  
Ce graphique représente les différentes catégories pour chaque variable étudiée.  
  
Observations :  
  
Dim 1 (29.7% de la variance) : Cette dimension semble opposer les membres de l'équipage (Equipage) et les passagers en troisième classe (Troisieme Classe) à ceux en première (Premiere Classe) et seconde classe (Seconde Classe). Cela pourrait refléter la différence socio-économique entre les passagers et l'équipage du Titanic.  
  
Dim 2 (20.3% de la variance) : Cette dimension sépare les enfants (Enfant) des adultes (Adulte), et peut-être les hommes des femmes, bien que ces derniers ne soient pas aussi clairement opposés sur cette dimension. Cela peut indiquer des différences dans les taux de survie en fonction de l'âge et du sexe.
```{r}
fviz_mca_ind(resultat_acm)
```
**Graphique des Individus**  
Ce graphique montre la projection des individus (les passagers et membres de l'équipage) sur les mêmes dimensions.  
  
Observations :  
  
Les individus sont dispersés le long des deux dimensions, ce qui suggère une variation dans les caractéristiques et les taux de survie des personnes à bord du Titanic.  
  
Certains points, sont proches des catégories Premiere Classe et Seconde Classe sur la première dimension, ce qui peut indiquer qu'ils appartenaient à ces classes et avaient potentiellement un taux de survie plus élevé.  
  
**Conclusion**  
  
L'ACM indique des disparités potentielles dans le taux de survie basées sur la classe socio-économique (première, seconde et troisième classe, ou membre de l'équipage), l'âge (enfant ou adulte) et le sexe (homme ou femme). Historiquement, nous savons que les femmes et les enfants ont eu la priorité pour les canots de sauvetage et que les passagers des classes supérieures avaient un meilleur accès aux ressources de survie. Ces graphiques semblent refléter ces faits historiques.  
  
  

# Les classifications : CAH et HCPC  
  
## Histoire d'eaux (minérales)  
  
>On revient sur des données sur la teneur en divers éléments chimiques des eaux minérales
de diverses provenances (plates ou gazeuses) commercialisées en France en utilisant cette
fois le fichier Eaux2010.txt.  

**On demande de chercher à établir une classification de ces eaux minérales. On demande notamment de comparer les 4 méthodes classiques de regroupement. Une étude HCPC apporte-t-elle des informations complémentaires ?**

```{r}

```

```{r}

```

```{r}

```

```{r}

```

```{r}

```

```{r}

```

```{r}

```

```{r}

```

```{r}

```

```{r}

```

```{r}

```